【裁判字號】    98,上易,762
【裁判日期】    981118
【裁判案由】    侵權行為損害賠償
【裁判全文】
臺灣高等法院民事判決                 98年度上易字第762號
上  訴  人  乙○○
視同上訴人  甲○○
被  上訴人  丙○○
上列當事人間請求侵權行為損害賠償事件，上訴人對於中華民國
98年7月17日臺灣臺北地方法院98年度訴字第519號第一審判決提
起上訴，本院於98年11月4日言詞辯論終結，判決如下：
    主      文
原判決廢棄。
被上訴人在第一審之訴及假執行之聲請均駁回。
第一、二審訴訟費用，由被上訴人負擔。
    事實及理由
壹、程序部分：
一、按債權人以各連帶債務人為共同被告提起給付之訴，被告一
    人提出非基於其個人關係之抗辯有理由者，對於被告各人即
    屬必須合一確定，自應適用民事訴訟法第56條第1項之規定
    。本件上訴人乙○○提起上訴，提出非基於其個人關係之抗
    辯為有理由，對於原審共同被告甲○○即屬必須合一確定，
    依上說明，其上訴之效力及於原審共同被告甲○○，爰將之
    列為視同上訴人，合先敘明。
二、本件視同被上訴人甲○○經本院合法通知，未於言詞辯論期
    日到場，經核無民事訴訟法第386 條各款所列情形，爰依被
    上訴人之聲請，而為一造辯論判決。
貳、實體部分：
一、被上訴人起訴主張：伊於民國（下同）94年6 月間，因購買
    門牌臺北縣新店市○○路104 巷30號房屋（下稱系爭房屋）
    與賣方李長楓、萬詠蕙發生糾紛，上訴人乙○○係冠亞企業
    管理顧問有限公司（下稱冠亞公司）負責人，視同上訴人甲
    ○○則為該公司職員，渠等均未取得律師資格，竟佯以冠亞
    法律事務所名義，推由視同上訴人甲○○對外辦理訴訟事件
    ，使伊陷於錯誤，以晟齊實業有限公司（下稱晟齊公司）名
    義與冠亞法律事務所簽訂常年法律顧問聘任書，並交付顧問
    費新臺幣（下同）50,000元，由視同上訴人甲○○代為撰擬
    訴狀向臺灣臺北地方法院檢察署（下稱臺北地檢署）對訴外
    人李長楓、萬詠蕙提出詐欺告訴，案經檢察官為不起訴處分
    ，嗣聲請再議，仍遭臺灣高等法院檢察署駁回，經向律師公
    會查證，始悉受騙，爰依民法第184條第1項前段、第185 條
    第1項、第195條第1項之規定，請求上訴人乙○○及視同上
    訴人甲○○連帶給付支出之法律顧問費50,000元、伊對訴外
    人李長楓所得行使之物瑕疵擔保請求權因而罹於時效喪失求
    償系爭房屋漏水修復費用1,014,800元，及精神慰撫金300,0
    00元，共1,364,800 元。求為判決：(一)上訴人乙○○及視同
    上訴人甲○○應連帶給付1,364,800元，及其中738,206元部
    分自起訴狀繕本送達翌日起，其中626,594元部分自98年5月
    8日起，均至清償日止，按年息5%計算之利息。
    (二)願供擔保請准宣告假執行。
二、上訴人乙○○及視同上訴人甲○○則以：被上訴人購買系爭
    房屋發生漏水之損害，與伊受任撰狀無關，況被上訴人刻與
    賣方正進行訴訟，豈能就相同損害另向伊為求償；又伊於兩
    造終止顧問契約後即給付被上訴人10萬元，被上訴人不得請
    求返還顧問費。又被上訴人長期利用刑事訴訟來求取不法民
    事賠償及其委任律師之經驗，亦不可能致被上訴人受有任何
    精神損害等語，資為抗辯。
三、原審判決上訴人與視同上訴人應連帶給付被上訴人100,000
    元，及自97年3 月15日起至清償日止，按年息5%計算之利息
    。駁回被上訴人其餘之訴。上訴人乙○○提起上訴，上訴聲
    明為：(一)原判決不利於上訴人乙○○部分廢棄。(二)被上訴人
    在第一審之訴及假執行之聲請均駁回。被上訴人答辯聲明：
    上訴駁回。
四、本件不爭執事項：
  (一)上訴人乙○○為冠亞公司負責人，視同上訴人甲○○為該公
    司職員，均未取得律師資格，被上訴人則為晟齊公司之負責
    人。
  (二)被上訴人以晟齊公司名義於94年5月24日與冠亞法律事務所
    簽訂常年法律顧問聘任書，聘任期間自94年6月1日起至96年
    5月31日止，聘任酬金費用為50,000元。
  (三)被上訴人已收受視同上訴人甲○○交付之100,000元。
五、本件爭點：
  (一)被上訴人本於共同侵權行為法則請求上訴人乙○○、視同上
    訴人甲○○負連帶損害賠償責任，是否有據？
  (二)損害賠償數額若干？
六、按因故意或過失，不法侵害他人之權利者，負損害賠償責任
    。數人共同不法侵害他人之權利者，連帶負損害賠償責任，
    民法第184條第1項前段、第185條第1項前段定有明文。次按
    關於侵權行為賠償損害之請求權，以受有實際損害為成立要
    件，若絕無損害亦即無賠償之可言，最高法院19年上字第36
    3號判例意旨參照。
  (一)查上訴人乙○○為冠亞公司負責人，視同上訴人甲○○為冠
    亞公司職員，上訴人乙○○等2 人均無律師資格，兩造不爭
    執，可認為實。
  (二)次查，上訴人乙○○、視同上訴人甲○○未取得律師資格，
    皆基於詐欺及違反律師法之犯意聯絡，並均意圖營利及為自
    己不法之所有，自89年起即冒充律師，分別佯以冠亞律師事
    務所負責人及受僱人名義，由視同上訴人甲○○對外替人辦
    理訴訟事件，被上訴人因而陷於錯誤，以晟齊公司名義，委
    任上訴人乙○○為企業法律顧問，而交付顧問費予冠亞公司
    ，並由視同上訴人甲○○撰寫對訴外人李長楓等刑事詐欺案
    件等訴訟事件所需書狀，被上訴人計支付顧問費50,000元，
    上開違反律師法之情事，經原法院判處上訴人乙○○共同意
    圖為自己不法之所有，以詐術使人將本人之物交付，處有期
    徒刑拾月，視同上訴人甲○○共同意圖為自己不法之所有，
    以詐術使人將本人之物交付，處有期徒刑伍月，如易科罰金
    ，以1,000元折算1日，有原法院97年度易字第153 號刑事判
    決在卷可稽（原審卷第4至6頁反面）。
  (三)兩造不爭執被上訴人為晟齊公司負責人，被上訴人於94年5
    月24日以晟齊公司名義與冠亞法律事務所簽訂常年法律顧問
    聘任書，聘任期間自94年6月1日起至96年5 月31日止，聘任
    酬金費用為50,000元，並有常年法律顧問聘任書、統一發票
    在卷可稽（原審卷第60頁、原法院97年度附民字第69號卷第
    5 頁）。該統一發票記載顧問費50,000元，買受人為晟齊公
    司，兩造亦不爭執（本院卷第36頁反面）。由上可知，被上
    訴人係以晟齊公司負責人之地位為公司交付50,000元為實。
  (四)綜上，上訴人乙○○及視同上訴人甲○○以詐欺方式佯稱律
    師辦理訴訟事件，固使被上訴人交付50,000元，惟被上訴人
    係以晟齊公司名義簽約，並以晟齊公司名義交付50,000元，
    實際受損害者為晟齊公司，非被上訴人，揆諸首揭說明，被
    上訴人主張其因上訴人乙○○、視同上訴人甲○○之共同侵
    權行為受有損害，請求上訴人乙○○、視同上訴人甲○○連
    帶負損害賠償責任，為無理由。
七、按不法侵害他人之身體、健康、名譽、自由、信用、隱私、
    貞操，或不法侵害其他人格法益而情節重大者，被害人雖非
    財產上之損害，亦得請求賠償相當之金額。其名譽被侵害者
    ，並得請求回復名譽之適當處分民法第195條第1項定有明文
    。上訴人乙○○及視同上訴人甲○○以詐欺方式佯稱律師辦
    理訴訟事件，使晟齊公司與之簽訂法律顧問契約，晟齊公司
    為此交付50,000元受有損害。惟晟齊公司為法人，難認有何
    精神上之痛苦。被上訴人主張伊於告訴訴外人李長楓之期間
    ，未獲足夠法律服務，須另行耗費時間提起訴訟解決房屋買
    賣糾紛，受有精神上痛苦，請求上訴人乙○○及視同上訴人
    甲○○連帶賠償精神慰撫金，為無理由。
八、上訴人乙○○及視同上訴人甲○○以詐欺方式之侵害他人之
    權利，受損害者為晟齊公司，非被上訴人。被上訴人依據民
    法第184條第1項前段、第185條第1項、第195條第1項規定，
    請求上訴人乙○○及視同上訴人甲○○連帶賠償財產及非財
    產上損害，為無理由，應予駁回。
九、綜上所述，被上訴人本於侵權行為之法律關係，請求上訴人
    乙○○及視同上訴人甲○○連帶賠償，為無理由，不應准許
    ，其假執行之聲請亦失所附麗，應併予駁回。原審判命上訴
    人乙○○及視同上訴人甲○○連帶應給付100,000 元本息，
    並為假執行之宣告，自有未洽。上訴意旨指摘原判決不當，
    求予廢棄改判，為有理由。自應由本院予以廢棄改判，如主
    文第二項所示。
十、本件事證已臻明確，兩造其餘攻擊防禦方法及未經援用之舉
    證，經審酌核與本件判決結果不生影響，不再逐一論述，附
    此敘明。
十一、據上論結，本件上訴為有理由，依民事訴訟法463條、第3
      85條第1項、第450條、第78條，判決如主文。
中    華    民    國    98    年    11    月    18    日
                    民事第二庭
                        審判長法  官  吳謙仁
                              法  官  蘇瑞華
                              法  官  李瓊蔭
正本係照原本作成。
不得上訴。
中    華    民    國    98    年    11    月    19    日
                              書記官  王才生

司法院資訊處製作；財團法人民間司法改革基金會備份。
